【裁判字號】    97,聲,2272
【裁判日期】    971222
【裁判案由】    定應執行刑
【裁判全文】
臺灣臺南地方法院刑事裁定              97年度聲字第2272號
聲  請  人  臺灣臺南地方法院檢察署檢察官
受  刑  人  甲○○
上列聲請人因受刑人數罪併罰有二裁判以上，聲請定其應執行之
刑（97年度執聲字第1580號），本院裁定如下：
    主  文
甲○○所犯如附表所示之罪，應執行有期徒刑年陸月。
    理  由
一、聲請意旨略以：受刑人甲○○因犯竊盜等案件，先後經判決
    如附表所示之刑確定在案（詳如附表所示，即除附表編號1
    、2確定判決案號欄均更正為「96年度易字第362號」、備註
    欄均更正為「臺南地檢97年度執再字第89號（已易科罰金執
    行結案）」，另均補充「96年9月4日臺灣臺南地方法院96年
    度聲減字第2087號裁定減刑確定」，及附表編號4最後事實
    審判決日期欄更正為「97.04.24」外，餘均引用臺灣臺南地
    方法院檢察署受刑人甲○○定應執行刑案件一覽表所載），
    依刑法第53條、第51條第5款規定，應定其應執行刑，爰依
    刑事訴訟法第477條第1項聲請裁定等語。
二、按裁判確定前犯數罪者，併合處罰之；數罪併罰，有二裁判
    以上者，依第51條規定，定其應執行之刑；依刑法第53條及
    第54條應依刑法第51條第5款至第7款之規定，定其應執行刑
    者，由該案犯罪事實最後判決之法院之檢察官，聲請該法院
    裁定之，刑法第50條、第53條，刑事訴訟法第477條第1項分
    別定有明文。又按裁判確定前犯數罪而併合處罰之案件，有
    二以上之裁判，應依刑法第51條第5款至第7款定應執行之刑
    時，最後事實審法院即應據檢察官之聲請，以裁定定其應執
    行之刑，殊不能因數罪中之一部分犯罪之刑業經執行完畢，
    而認檢察官之聲請為不合法，予以駁回（最高法院47年臺抗
    字第2號判例意旨參照）；數罪併罰案件之執行完畢，係指
    數罪定應執行之刑後，已將該應執行之刑執行完畢而言，若
    僅數罪中之一罪所宣告之刑執行完畢，而數罪合併所定應執
    行之刑尚未執行完畢，則該數罪全部均未執行完畢（最高法
    院78年2月28日78年度第2次刑事庭會議決議意旨參照）。再
    按行為後法律有變更者，適用行為時之法律，但行為後之法
    律有利於行為人者，適用最有利於行為人之法律，刑法第2
    條第1項亦有明文規定；而數罪併罰定應執行刑時，如裁判
    確定前犯數罪，而其中一罪在新法施行前者，亦應為新舊法
    比較（最高法院95年5月23日95年度第8次刑事庭會議決議意
    旨參照）。本件受刑人所犯如附表編號3所示之罪，係於95
    年7月1日刑法修正施行前犯之，所犯如附表編號1、2、4所
    示之罪，則係在上開法律修正後所為，經依上開決議意旨及
    刑法第2條第1項前段規定，比較修正前後刑法第51條第5款
    規定結果，因修正後該條款之規定，將宣告多數有期徒刑時
    定應執行刑之上限自20年提高為30年，故修正後之規定並非
    較有利於受刑人，仍應依修正前刑法第51條第5款規定，定
    其應執行之刑。另法律上屬於自由裁量之事項，有其外部性
    界限及內部性界限，並非概無拘束，依據法律之具體規定，
    法院應在其範圍選擇為適當之裁判者，為外部性界限；而法
    院為裁判時，應考量法律之目的，及法律秩序之理念所在者
    ，為內部性界限，法院為裁判時，二者均不得有所踰越。在
    數罪併罰，有二裁判以上，定其應執行之刑時，固屬於法院
    自由裁量之事項，然仍應受前揭外部性界限及內部性界限之
    拘束（最高法院80年臺非字第473號判例、93年度臺非字第
    192號裁判要旨參照）。
三、經查：
  (一)本件受刑人因附表編號1至4所示之罪，先後經判處如附表編
    號1至4所示之刑，並分別確定在案，有各該案件之判決書、
    執行指揮書及臺灣高等法院被告前案紀錄表在卷可按。其中
    如附表編號1、2所示之刑，雖業經臺灣臺南地方法院檢察署
    檢察官以97年度執再字第89號執行結案，有前引被告前案紀
    錄表在卷可佐，惟受刑人所犯如附表編號3、4所示之各罪，
    均係在附表編號1、2所示之罪判決確定日96年5月28日前違
    犯，屬裁判確定前犯數罪，應併合處罰乙情，亦有前揭上開
    各罪之判決附卷可稽，則如附表編號3、4所示之罪既尚未與
    附表編號1、2所示之罪合併定其應執行之刑，並執行該應執
    行刑，揆諸首揭判例、決議意旨，附表編號1、2所示之刑即
    尚非執行完畢，茲聲請人以本院為上開案件犯罪事實最後判
    決之法院，聲請就如附表編號1至4所示之罪定其應執行之刑
    ，本院審核各案卷無誤，認其聲請為正當，爰依修正前刑法
    第51條第5款規定，定其應執行之刑。
  (二)又受刑人所犯如附表編號1、2所示之案件，業經本院以97年
    度聲減字第2087號裁定定應執行刑為有期徒刑4月確定，有
    上開裁定書及前引被告前案紀錄表1份在卷可按，依前開說
    明，本院為最後事實審法院，就附表編號1至4所示各案件再
    為定應執行刑之裁判時，自應受前開裁判所為定應執行刑內
    部界限之拘束，併此指明。
  (三)又按數罪併罰中之一罪依刑法規定得易科罰金，若因與不得
    易科之他罪併合處罰結果而不得易科罰金時，原可易科部分
    ，所處之刑，自亦無庸為易科折算標準之記載（最高法院80
    年度臺抗字第577號裁判、司法院釋字第144號解釋意旨參照
    ）；本件受刑人所犯如附表編號1、2、4所示之罪，雖經本
    院分別裁定減刑或判決判處有期徒刑3月15日、3月15日及6
    月確定，合於刑法第41條第1項前段得易科罰金之規定，而
    諭知易科罰金之折算標準，惟因與如附表編號3所示不得易
    科罰金之有期徒刑合併定其應執行刑結果，已不得易科罰金
    ，依前開說明，即不得再為易科罰金之宣告，附此敘明。
四、依刑事訴訟法第477條第1項，刑法第2條第1項前段、第53條
    ，修正前刑法第51條第5款，裁定如主文。
中    華    民    國    97    年    12    月    22    日
                        刑事第九庭    法  官  蔡盈貞
以上正本證明與原本無異。
如不服本裁定，應於收受送達後5日內向本院提出抗告狀。（應
附繕本）
                                      書記官  陳玉芬
中    華    民    國    97    年    12    月    22    日


司法院資訊處製作；財團法人民間司法改革基金會備份。
